【裁判字號】    99,聲判,10
【裁判日期】    990419
【裁判案由】    聲請交付審判
【裁判全文】
臺灣板橋地方法院刑事裁定              99年度聲判字第10號
聲  請  人
即  告訴人  乙○○
代  理  人  陳德峰律師
被      告  甲○○
上列聲請人因告訴被告詐欺案件，不服臺灣高等法院檢察署99年
度上聲議字第1146號駁回再議之處分（原不起訴處分案號：臺灣
板橋地方法院檢察署98年度偵字第26664 號），聲請交付審判，
本院裁定如下：
    主  文
聲請駁回。
    理  由
一、聲請交付審判意旨略以：
(一)、被告甲○○與孫方秀葉（由臺灣板橋地方法院檢察署檢察官
    通緝中）為宇共鋼模有限公司（下稱宇共公司）之實際負責
    人，此為被告所不否認。聲請人即告訴人乙○○於民國91年
    10月間起至93年10月中旬間，因孫方秀葉與賴玄同（由臺灣
    板橋地方法院檢察署檢察官通緝中）以宇共公司調度資金、
    赴大陸投資需要資金，及委託綽號「阿梅」之好友協助其子
    孫裕富在南部創立餐飲業為由，以客票、公司票或個人票之
    「以票調現」方式，陸續向聲請人調借現金，並以宇共公司
    名義與孫芳秀葉加以背書之詐術，致聲請人陷於錯誤，陸續
    出借合計新臺幣（下同）2 億5 千萬元。93年10月底，宇共
    公司惡性倒閉，所出具之支票、客票均退票，被告逃逸無蹤
    ，致聲請人求償無門。聲請人前往大陸尋找孫方秀葉時，見
    被告與孫方秀葉、賴玄同等人在一起，顯見被告與孫方秀葉
    、賴玄同等人間有犯意聯絡，臺灣板橋地方法院檢察署（下
    稱板橋地檢署）檢察官於傳訊被告時，為發現真實，應依職
    權給予聲請人與被告對質機會，檢察官未賦予聲請人與被告
    對質之機會，顯有事實未予查明之違誤。
(二)、聲請人於板橋地檢署具狀聲請傳訊證人孫裕富，以待證孫
    方秀葉與被告共同經由林昆宗、林春月、方林玉梅等人帳戶
    匯款至君凌有限公司（下稱君凌公司）之方式，騙取聲請人
    款項之事實。林昆宗、林春月、方林玉梅，以待證被告為
    宇共公司實際負責人，與孫方秀葉、賴玄同，共同經由上開
    證人帳戶匯款至孫裕富負責之君凌公司之方式，騙取告訴人
    款項之事實。謝松柏，以待證被告將宇共公司資金，經由
    君凌公司轉往江蘇省無錫市成立萊思客公司與避不見面之事
    實。惟板橋地檢署檢察官僅傳訊孫裕富，未盡職權查明被告
    與孫方秀葉、賴玄同間有犯意聯絡之事實真相，臺灣高等法
    院檢察署卻逕予駁回聲請人再議之聲請，實屬率斷，並有應
    予調查之證據未予調查之違誤。
(三)、被告雖為宇共公司股東，亦係宇共公司實際負責人，聲請人
    資金被騙進入宇共公司，被告又將宇共公司資金以假交易方
    式轉入君凌公司，此經證人孫裕富證述屬實。孫方秀葉與林
    昆宗等人再以假交易及地下通匯等方式，將君凌公司資金轉
    入大陸，聲請人所傳訊之證人均可證實。縱板橋地檢察署並
    未傳訊該等證人，然依孫裕富所提君凌公司資金流向，及孫
    裕富與孫方秀葉為母子、與被告為甥舅，孫裕富仍願排除親
    情關係據實證述，依照論理法則與經驗法則，證人孫裕富所
    言應屬真實，其證詞已足以證明被告與賴玄同、孫方秀葉間
    有犯意聯絡。
(四)、雖然聲請人均係與孫方秀葉、賴玄同接觸，並不認識被告，
    但不能就此認定被告並非宇共公司負責人，被告與孫方秀葉
    同為宇共公司實際負責人，並不違經驗法則。又宇共公司自
    93年3 、4 月間至同年10月28日公司倒閉期間，將向聲請人
    所詐取之款項，先自孫方秀葉帳戶匯款至方林玉梅帳戶，再
    由方林玉梅帳戶匯至宇共公司帳戶，再由宇共公司流出，故
    被告與孫方秀葉、賴玄同間，確有共同詐騙聲請人之犯意聯
    絡。
(五)、綜上所陳，板橋地檢署98年度偵字第26664 號不起訴處分書
    及臺灣高等法院檢察署99年度上聲議字第1146號處分書均置
    上情於不顧，逕認被告並無詐欺之犯行，誠有違誤，爰聲請
    將本案交付審判等語。
二、按告訴人不服上級法院檢察署檢察長或檢察總長認再議為無
    理由而駁回之處分者，得於接受處分書後10日內委任律師提
    出理由狀，向該管第一審法院聲請交付審判；法院認為交付
    審判之聲請不合法或無理由者，應駁回之。刑事訴訟法第
    258 條之1 第1 項、第258 條之3 第2 項前段分別定有明文
    。次按犯罪事實應依證據認定之，無證據不得認定犯罪事實
    。刑事訴訟法第154 條第2 項亦有明文。而認定不利於被告
    之事實，須依積極證據，苟積極證據不足為不利於被告事實
    之認定時，即應為有利於被告之認定，更不必有何有利之證
    據，此有最高法院30年上字第816 號判例足資參照。
三、本件聲請人告訴被告詐欺案件，先經臺灣板橋地方法院檢察
    署檢察官偵查後認罪嫌不足，以98年度偵字第26664 號為不
    起訴處分在案；聲請人不服聲請再議，亦經臺灣高等法院檢
    察署以再議無理由，而以99年度上聲議字第1146號處分駁回
    再議，此經本院依職權調取前揭偵查卷證核閱無誤。茲聲請
    人執前開情詞聲請交付審判，經查：
(一)、被告於偵查中堅詞否認有何詐騙聲請人之犯行，辯稱：伊並
    不認識聲請人，亦從未向聲請人借錢，伊係在大陸碩陞企業
    公司工作，老闆是賴玄同。伊有聽過宇共公司，但伊都在大
    陸工作，臺灣這邊情況伊不清楚等語（見98年度偵字第
    26664 號卷第7 頁），經核與聲請人於偵查中所稱：伊不認
    識被告，當初是借錢給賴玄同及孫方秀葉，被告並未向伊借
    錢。伊後來找到大陸，發現被告與賴玄同、孫方秀葉一起開
    公司，且被告以前在大陸是在碩陞，也是賴玄同之公司等情
    相符（見同上偵查卷第11頁、第12頁），足認被告前開辯解
    ，應屬信實。又觀諸聲請人於偵查中所提出之相關借款支票
    ，均係以賴玄同、孫方秀葉或宇共公司之名義簽發或為背書
    ，被告未曾列名其上；復依卷內之孫方秀葉資金流向圖及各
    該帳戶明細所示，亦未見孫方秀葉向聲請人詐取之任何資金
    流入被告名下或被告所管領之帳戶，實難認被告與賴玄同、
    孫方秀葉間，有何共同向聲請人詐騙款項之犯意聯絡及行為
    分擔。
(二)、聲請意旨固指稱被告為宇共公司之實際負責人，並進而認定
    被告與賴玄同、孫方秀葉有共同詐騙聲請人之犯意聯絡等語
    。惟被告於偵查中，僅自承其曾任職於碩陞公司，係在大陸
    工作，且陳稱對於臺灣宇共公司之情況並不清楚，未曾供述
    其任職於宇共公司，遑論自承係宇共公司之實際負責人，聲
    請意旨指稱被告並不否認其為宇共公司之實際負責人云云，
    顯係曲解被告陳述之真意。又依證人即孫方秀葉之子孫裕富
    於偵查中具結證稱：去年伊與聲請人之朋友去大陸找伊母親
    ，伊母親在伊面前承認之前在高雄讓伊開公司之錢約有幾千
    萬，都是騙聲請人得來的，但她只講到她自己，沒有講到被
    告。那時伊舅舅即被告剛好進來找伊母親，伊母親就揮手叫
    伊舅舅不要進來，伊舅舅就走了，事後伊母親跟伊說伊舅舅
    在附近開來司特，叫伊這件事不要跟告訴人講太多，並沒講
    到伊舅舅跟他們一起騙。只是因為從伊小時候，伊母親跟伊
    舅舅就在一起，伊母親成立的每一家公司伊舅舅都是股東，
    所以伊懷疑他有參與等語（見同上偵查卷第19頁、第20頁）
    ，可知孫方秀葉雖曾向證人孫裕富坦承自己詐騙聲請人金錢
    乙事，惟從未提及被告有一同參與其詐騙聲請人之犯行，而
    孫方秀葉與證人孫裕富及聲請人之友人談話時，揮手要求被
    告離開，其中可能之原因非一，無從據以認定被告對於孫方
    秀葉詐騙聲請人乙事有所知悉；又證人孫裕富對於孫方秀葉
    先前向聲請人借款之經過，並未參與，證人孫裕富陳稱其懷
    疑被告有參與詐騙云云，顯非其親身見聞，而僅屬其主觀之
    臆測，無從執為不利於被告之認定至明。聲請意旨認依證人
    孫裕富前開證詞，已足以認定被告與孫方秀葉、賴玄同有犯
    意之聯絡，自無可採。
(三)、聲請意旨雖又以檢察官並未依其聲請，傳訊證人林昆宗、林
    春月、方林玉梅、謝松伯等人，且未賦予聲請人與被告對質
    之機會，而指述前開不起訴處分及臺灣高等法院檢察署處分
    書有證據未予調查之違誤。惟聲請人於偵查中具狀聲請傳訊
    證人林昆宗、林春月及方林玉梅，係欲證明孫方秀葉曾由該
    等證人之帳戶匯款至君凌公司，以騙取聲請人之款項；聲請
    傳訊證人謝松伯，則係欲證明被告在江蘇省無錫市經營萊思
    客公司及避不見面之事實，此觀聲請人刑事告訴狀上之記載
    即明。由是觀之，證人林昆宗、林春月、方林玉梅之待證事
    實均係針對孫方秀葉，與被告並無關連；被告有無於江蘇省
    無錫市經營萊思客公司及是否避不與聲請人見面，亦核與被
    告有無共同詐騙之犯行無涉，檢察官未依聲請人所請，聲請
    傳訊證人林昆宗、林春月、方林玉梅與謝松伯等人，對於本
    件偵查結果之認定，不生任何影響。聲請人於其再議遭駁回
    後，始改稱林昆宗、林春月、方林玉梅足以證明被告為宇共
    公司之實際負責人，且與孫方秀葉、賴玄同有共同詐騙款項
    之事實，證人謝松伯另能證明被告曾將宇共公司資金經由君
    凌公司轉往江蘇省無錫市成立萊思客公司云云，並據此指摘
    前開不起訴處分書及處分書不當，應無足採。再者，告訴僅
    係偵查發動之開端，告訴人之陳述僅為檢察官偵查犯罪之證
    據蒐集方式之一，而被告於審判中對於證人之對質詰問權，
    則係被告受憲法保障之防禦權內涵之一，兩者於訴訟法上之
    地位並不相同。本件檢察官因事證已甚明確，未讓聲請人與
    被告對質，其偵查程序難謂有何瑕疵，亦無剝奪聲請人法定
    權益之情事，聲請意旨以此指摘原處分不當，亦屬無據。
四、綜前所述，原偵查、再議機關已就偵查所得證據相互參核，
    認定無積極事證足資證明被告有何詐欺犯行，而先後為不起
    訴處分及再議駁回處分，於法並無違誤。聲請人猶執陳詞，
    指摘不起訴及駁回再議聲請處分為不當，聲請交付審判，為
    無理由，應予駁回。
五、依刑事訴訟法第258 條之3 第2 項前段，裁定如主文。
中    華    民    國    99    年    4     月    19    日
                  刑事第二十庭  審判長法  官  邱景芬
                                      法  官  廖怡貞
                                      法  官  吳佳穎
以上正本證明與原本無異
本裁定不得抗告。
                                      書記官  黃炎煌
中    華    民    國    99    年    4     月    19    日

司法院資訊處製作；財團法人民間司法改革基金會備份。
